臺灣桃園地方法院民事裁定　　　　　100年度消債更字第112號
聲　請　人
即　債務人　黃建曄
上列當事人聲請消費者債務清理條例更生事件，本院裁定如下：
    主  文
債務人黃建曄自中華民國一百年十一月十八日中午十二時起開始
更生程序。
命司法事務官進行本件更生程序。
    理  由
一、按法院開始更生程序之裁定，應載明其年、月、日、時，並
    即時發生效力。次按法院裁定開始更生或清算程序後，得命
    司法事務官，進行更生或清算程序，必要時，得選任律師、
    會計師或其他適當之自然人或法人一人為監督人或管理人。
    消費者債務清理條例第45條第1 項、第16條第1 項分別定有
    明文。
二、本件聲請人即債務人聲請意旨略以：聲請人有不能清償債務
    情事，前已提出債權人清冊，以書面向最大債權金融機構萬
    泰商業銀行股份有限公司（下稱萬泰銀行）請求共同協商債
    務清償方案，該行提供1 期、利率18.25%、每期新臺幣（下
    同）1,729,916 元之清償方案，惟聲請人實無法負擔該還款
    方案，故於民國99年3 月1 日協商不成立，而聲請人無擔保
    或無優先權之債務總額未逾1,200 萬元，復未經法院裁定開
    始清算程序或宣告破產，自得聲請更生等語。
三、經查：
(一)、聲請人係於99年1 月間以書面向最大債權金融機構萬泰銀行
    請求協商，惟因萬泰銀行認聲請人於協商前大量借款，顯有
    強烈道德風險之虞，而為能與聲請人達成協商，致協商不成
    立，此有聲請人提供之前置協商不成立通知書以及萬泰銀行
    之陳報狀，附卷可稽（見本院卷第35頁以及第139 頁），堪
    信為真。
(二)、聲請人提出卷附之財產及收入狀況說明書、債務人清冊、債
    權人清冊、健保卡及身份證影本、戶籍謄本、財團法人金融
    聯合徵信中心資料、勞工保險被保險人投保資料表、財政部
    臺灣省北區國稅局99、98年度綜合所得稅各類所得資料清單
    、財政部臺灣省北區國稅局財產歸屬資料清單、財政部臺灣
    省北區國稅局花蓮縣分局營業稅繳納證明、財政部臺灣省北
    區國稅局花蓮縣分局營業稅查定課徵核定稅額繳款書、前置
    協商不成立通知書、本票影本1 紙、證券存摺影本、人壽保
    險單影本、行動電話話費繳費證明單影本、經營權轉讓契約
    公證書影本、存摺影本、租賃契約影本、渣打銀行低利分期
    償還專案確認書、花蓮縣家事服務職業工會繳款證明影本、
    女兒學費收據影本、水費繳費查詢單、收據影本、電話繳費
    記錄查詢結果、收據影本、殘障手冊影本、天然費繳費收據
    影本、東震股份有限公司（下稱東震公司）業績表影本、96
    -99 年度電腦型彩券經營銷售商銷售證明影本等件，以證明
    其所述之經濟情況。
(三)、再查，聲請人現無擔保之負債總額約為2,319,810 元（包含
    一民間債權人95萬元之債權），而聲請人98年度總收入473,
    185 元、平均月薪39,432元，99年度總收入為129,353 元、
    平均月薪10,779元，此有聲請人之財政部臺灣省北區國稅局
    98、99年度綜合所得稅各類所得資料清單，附卷可稽（參本
    院卷第30、31頁）；又據聲請人自陳其於99年11月1 日至10
    0 年5 月間失業；嗣於100 年5 月16日至5 月24日任職於國
    雲公寓大廈管理維護股份有限公司，該公司於100 年6 月22
    日發薪5,233 元；又於100 年6 月間至東方帝國開發公司從
    事房仲業務，但因無保障底薪純業績制，無成交即無所得，
    聲請人即於同年8 月離職，擔任房仲之同時，又於同年7 月
    間向東震公司辦理直銷權，現專職從事東震公司直銷商，並
    於100 年9 月領得業績獎金27,256元等情，業據聲請人提出
    勞工保險被保險人投保資料表、勞工保險異動查詢表、東方
    帝國開發事業有限公司、東震公司直銷商申請書暨契約書、
    100 年9 月之業績表，在卷可查，堪信為真（參本院卷第29
    頁、第153-156 頁）。是聲請人目前任職於東震公司，98年
    度之平均月薪為39,432元、99年度之平均月薪為10,779元、
    100 年度截至9 月份為止僅於6 月、9 月領得5,233 元以及
    27,256元之薪資。因此，聲請人目前雖於東震公司從事直銷
    工作，惟每月收入係以業績計算，並不穩定，無法計算每月
    平均薪資。
(四)、聲請人稱其每月必要生活支出為與配偶分攤房租9,000 元、
    餐費6,000 元、與配偶分攤水費98元、與配偶分攤電費756
    元、與配偶分攤瓦斯費70元、與配偶分攤行動電話費1,000
    元、交通費1,000 元、雜項支出1,000 元、勞健保費1,813
    元；另外，需與配偶共同支出對於女兒之扶養費7,500 元。
    上述聲請人每月支出總額為28,520元。惟查：以聲請人99年
    3 月間陸續向各債權銀行個別協商之結果，其每月需向渣打
    銀行繳付5,777 元、花旗銀行7,600 元、永豐銀行1,500 元
    以及萬泰銀行11,500元，總計每月需向上開各債權銀行繳付
    共26,377元，姑且不論聲請人前開主張之各項生活費用、扶
    養費之數額合理與否，觀諸聲請人目前每月收入並不穩定，
    100 年度截至9 月份為止僅於6 月、9 月分別領得5,233 元
    以及27,256元之薪資，業如前述，是聲請人實有不能清償債
    務之情事，應可認定。此外，本件又查無聲請人有消費者債
    務清理條例第6 條第3 項、第8 條或第46條各款所定駁回更
    生聲請之事由存在，則其聲請更生，應屬有據，並依首揭規
    定命司法事務官進行本件更生程序。
四、爰裁定如主文。
中    華    民    國   100    年    11    月    15    日
                        民事第三庭  法  官  陳筱蓉
上為正本係照原本作成
本件不得抗告
中    華    民    國   100    年    11    月    15    日
                                    書記官  蔡佩媛
備註一：本件業已裁定開始更生程序，債權人不論有無執行名義
      ，非依更生程序，不得行使其權利；債務人亦不得對除有
      優先權債權人以外之債權人再為任何清償行為。
備註二：關於更生方案之「認可」，本院必實際依聲請人之收入
      、資產狀況詳細評估，必認為公允始予認可，非依債權總
      額打折認定，請慎提更生方案。依消費者債務清理條例第
      61 條 、第65條之規定：若債務人提出之更生方案未經債
      權人會議同意可決、亦未經法院裁定認可者，應開始「清
      算程序」。屆時債務人所有之全部財產均將「拍賣變價」
      分配予債權人；且法院得依利害關係人之聲請或依職權限
      制債務人之生活；債務人公私法上之資格或權利將受限，
      不得從事擔任某些職務或某些特定業務之從業人員、不得
      經營某些特定營業或為某些特定交易行為、或會喪失某些
      特定資格；而若查明債務人有消費者債務清理條例第133
      條、第134 條各款所規定之情事（例如經查明債務人有因
      浪費、賭博或其他投機行為，致財產顯然減少、負擔過重
      債務；或普通債權人之分配額低於債務人聲請前二年可處
      分所得扣除自己及依法應受其扶養者所必要生活費用之數
      額），本院將為「不免責」之裁定